【裁判字號】    92,台上,6130
【裁判日期】    921106
【裁判案由】    違反著作權法
【裁判全文】
最高法院刑事判決                              九十二年度台上字第六一三○號
    上  訴  人  甲○○
    選任辯護人  王金三律師
右上訴人因違反著作權法案件，不服台灣高等法院中華民國九十二年七月十日第二審
判決（九十二年度上訴字第一四○七號，起訴案號：台灣基隆地方法院檢察署九十一
年度偵字第一二三一、一六三九號），提起上訴，本院判決如左：
    主  文
原判決撤銷，發回台灣高等法院。
    理  由
本件原判決認定上訴人甲○○係基隆市○○區○○街一號地下一樓「樺水電資訊行
」之負責人，明知如原判決附表一所示之視聽著作，乃該附表所示美商士尼企業股
份有限公司（簡稱士尼公司）等著作權人，依著作權法第四條第二款及民國八十七
年七月十六日簽署生效之「北美事務協調委員會與美國在台協會著作權保護協定」，
受我國著作權法保護而享有著作權之著作，未經許可，不得擅自重製、銷售，詎竟意
圖營利，未經該等公司之同意或授權，自八十九年三月間某日起，在其所開設之「
樺水電資訊行」，利用電腦網際網路設備自中國大陸不詳網站上，下載未經授權之視
聽著作並製作目錄，以應不特定客戶之需求，並以每部影片新台幣（下同）八十元之
價格，利用店內之燒錄機加以燒錄重製，銷售予該等客戶，並恃以維生，以之為常業
。迨九十一年三月二十六日下午四時三十分許，經警在上址當場查獲，並扣得如原判
決附表一所示之盜版光碟二百十一片、電腦主機一台等情。因而撤銷第一審諭知上訴
人無罪之判決，改判論處上訴人以犯意圖銷售而擅自以重製之方法侵害他人之著作財
產權為常業罪刑，固非無見。
惟查(一)、上訴人於第一審即抗辯警察人員無搜索票即到其資訊行搜索扣押，所踐行之
搜索程序違背法律規定，所扣押之物品無證據能力。原判決則以上訴人被查獲時為現
行犯，警察人員自得依刑事訴訟法第八十八條第一項之規定逕行逮捕，雖無搜索票，
依同法第一百三十條、第一百三十三條之規定，仍得逕行搜索其立即可觸及之處所（
即上訴人開設之樺水電資訊行），並扣押可為證據或得沒收之物，因認警察人員之
搜索、扣押無違法，扣案證物得採為上訴人犯罪之證據。按所謂現行犯，係指犯罪在
實施中或實施後即時發覺者而言，此觀刑事訴訟法第八十八條第二項之規定自明。所
稱即時，指犯罪實施中或犯罪實施後之當時而言。然卷查證人即承辦本案之員警沈弘
儒證稱：「當初跟朋友閒聊的時候，知道那裡有賣大補帖，我就帶隊過去，總共去二
次，……第一次去現場，被告甲○○不在，……問他太太是否有目錄，他太太拿一張
目錄給我看，我問她是否可以馬上拿，她說不行，要先定，才可以燒給我，我就在目
錄上勾了幾片，她跟我講什麼時候來拿，第二次去拿的時候，也是他太太在，我問老
闆娘是否好了，她說好了，並且拿給我，我就表明身分，並且請偵查員進來搜索。」
、「我們是以被告太太交付影片，認為是現行犯，就把她帶回警局，她說是她先生（
即被告）拷貝的，後來她先生也來警局，他太太沒有做筆錄，被告當時有承認是他燒
的，我們就把她先生以被告移送。」林俊杰證稱：「當初去的時候，被告不在，他太
太在，……我們出示證件，就把人帶走，被告後來有趕來。」「我們去的時候，甲○
○不在，經他太太通知，他有回來現場，他太太跟我講現場是由甲○○在負責，當初
去的時候，是沒有人在購買，被告警訊筆錄有承認店裡面販賣盜版光碟。」等語（原
審卷第六十二頁至第六十四頁、第九十七頁）。上訴人亦供稱：查獲當天伊沒有在現
場等情（第一審卷第八十、一三二頁）。如果無訛，並參酌卷附基隆市警察局第三分
局之通知二份，均未由司法警察官或司法警察簽名或蓋章，亦未載明上訴人係依何法
條規定為逕行逮捕或拘提或逕行拘提（警卷第十六、十七頁）等情以觀，上訴人是否
為在犯罪實施中或實施後即時被發覺之現行犯？有無為司法警察官或司法警察依法逕
行逮捕？仍有欠明瞭而待究明。此因攸關本件司法警察無搜索票所實施之搜索、扣押
有無違背法律之規定，其因而取得之證據其證據能力如何？自有再詳予調查釐清之必
要，原判決對此未詳予究明，遽為上開論斷，自有可議。(二)、證據雖已調查，而其內
容尚未完全明瞭者，即與未經調查無異，如遽行判決，仍屬應於審判期日調查之證據
未予調查。原判決以上訴人於警訊及偵查中之自白，證人沈弘儒、林俊杰之證言認定
上訴人有本件之犯行。卷查上訴人於警訊及偵查中雖曾自白自大陸網站下載，盜拷光
碟片販賣，但嗣即否認有盜拷之行為。而原判決所引述之沈弘儒及林俊杰等有關上訴
人盜拷販賣光碟片之前述證言，或係出自上訴人之供述，乃屬其自白之一部分；或係
聽聞自上訴人之妻子，並非其親自所見，而卷內又無上訴人之妻子相關之供述，是否
真實，已非無疑。另沈弘儒所稱：第一次到上訴人之資訊行曾在目錄上勾了幾片，第
二次到現場時上訴人之妻子曾將拷貝好之光碟片交伊等語。然該目錄及所謂拷貝完成
之光碟片存於何處，是否有扣案，未見說明，亦有欠明瞭？此因攸關沈弘儒、林俊杰
之證言是否可信及上訴人之自白有無佐證，為發現真實及維護上訴人之利益，自有傳
喚上訴人之妻子及調取上開證物之必要。原判決對此未詳予調查審究，遽為判決，尚
嫌速斷。上訴意旨指摘原判決不當，非無理由，應認有撤銷發回更審之原因。末查原
判決事實欄記載扣得原判決附表一所示之盜版光碟二百十一片。但該附表則記載共計
二百零三片，而依該附表所列數量予以核計僅有二百零二片，究竟其確切之數量為若
干？案經發回，更審時並應注意及之。
據上論結，應依刑事訴訟法第三百九十七條、第四百零一條，判決如主文。
中      華      民      國    九十二    年     十一     月      六      日
                              最高法院刑事第三庭
                                  審判長法官  董  明  霈
                                        法官  林  茂  雄
                                        法官  張  祺  祥
                                        法官  洪  文  章
                                        法官  花  滿  堂
      右正本證明與原本無異
                                              書  記  官
中      華      民      國    九十二    年     十一     月     十二     日


司法院資訊處製作；財團法人民間司法改革基金會備份。
